【裁判字號】    87,訴,286
【裁判日期】    890320
【裁判案由】    分割共有物
【裁判全文】
臺灣宜蘭地方法院民事判決  八十七年度訴字第二八六號
    原      告  壬○○
    訴訟代理人  許國棟律師
    被      告  丙○○      住台北市○○區○○路三二五巷六弄八號二樓
                戊○○      住.
                辛○○      住.
                乙○○      住.
                庚○○      住.
    兼右五人
    訴訟代理人  丁○○      住.
    被      告  甲○○      住.
    兼右一人
    訴訟代理人  己○○      住.
右當事人間請求分割共有物事件，本院判決如左：
    主    文
兩造共有坐落宜蘭縣礁溪鄉○○段一一三五地號，地目建，面積零點零捌壹零公頃，
同地段一一三六地號，地目建，面積零點壹零肆捌公頃，同地段一一三七地號，地目
建，面積零點壹肆參伍公頃土地合併分割，如附圖所示Ａ部分面積零點零貳陸貳公頃
土地，分歸被告己○○取得所有；Ｂ部分面積零點零貳零參公頃土地、ｃ部分面積零
點零壹貳肆公頃、ｄ部分面積零點零零零壹公頃，合計零點零參貳捌公頃土地分歸被
告甲○○取得所有；ｅ部分面積零點零參貳貳公頃、ｆ部分面積零點零貳肆柒玖零公
頃、ｇ部分面積零點零柒肆玖陸零公頃，合計零點壹參壹玖伍零公頃土地分歸原告壬○○取得所有；ｈ部分面積零點零零貳參公頃、ｉ部分面積零點零陸柒陸壹零公頃、
ｊ部分面積零點零陸捌肆肆零公頃，合計零點壹參捌參伍零公頃土地，分歸被告乙○○、丁○○、辛○○、戊○○、丙○○、庚○○依原有應有部分比例保持共有。
訴訟費用由被告己○○負擔十二分之一，由被告甲○○負擔十分之一，由被告乙○○
、丁○○、辛○○、戊○○、丙○○、庚○○連帶負擔二分之一，餘由原告負擔。
    事    實
一、原告方面：
  （一）聲明：如主文所示。
  （二）陳述：坐落宜蘭縣礁溪鄉○○段一一三五、一一三六、一一三七地號，地目
              建，面積分別為０．０八一０公頃、０‧一０四八公頃、０‧一四三
              五公頃三筆土地（下稱系爭土地），為兩造所共有，應有部分如附表
              所示。兩造並無不為分割之約定，亦無不能分割情事，因與被告等人
              協議分割均無結果，爰請求判決合併分割如訴之聲明。
  （三）證據：提出土地登記謄本、地價證明書、分割圖各一份為證，並聲請勘測現
              場。
二、被告丙○○、丁○○、辛○○、甲○○、己○○、乙○○、庚○○、戊○○方面
    ：被告等均同意三筆土地合併分割，主張依宜蘭地政事務所八十八年十二月十三
    日複丈之土地複丈成果圖所列分割方案分割，除被告己○○、甲○○主張單獨取
    得所有權之外，其餘被告均要求依應有部分比例繼續維持共有。
三、本院依原告聲請勘測現場，並依職權囑託宜蘭地政事務所派員測量。
    理    由
一、原告起訴主張坐落宜蘭縣礁溪鄉○○段一一三五、一一三六、一一三七地號，地
    目建，面積分別為０．０八一０公頃、０‧一０四八公頃、０‧一四三五公頃之
    三筆土地，為兩造所共有，應有部分如附表所示。兩造並無不為分割之約定，亦
    無不能分割情事，因與被告等人協議分割均無結果，爰請求判決分割之事實，業
    據其提出土地登記簿謄本為證，且為被告等人所不爭執，堪信為真實。查兩造間
    並無不為分割之約定，亦無因物之使用目的不能分割情事，就分割方法與被告等
    人又不能達成協議，則原告依民法第八百二十四條第二項規定，訴請被告等就系
    爭共有土地原物分割為有理由，應予准許。
二、本院履勘現場並囑託宜蘭地政事務所派員測量結果，系爭土地上之建物，門牌號
    碼分別為宜蘭縣礁溪鄉○○路十二號、十三號、十四號，均為磚造老舊平房，少
    部分有人居住，大多作為堆放物品使用，此有勘驗筆錄、土地複丈成果圖在卷可
    稽。各該建物係被告等人之祖先所留下來，並未言明何幢房屋屬於何人所有，此
    經被告己○○於本院庭訊時陳述明確（見本院八十八年六月二日庭訊筆錄），且
    為其餘被告所不爭執。兩造均同意就系爭三筆土地合併分割，另被告己○○、甲○○二人，主張依應有部分比例取得分割土地之單獨所有權，其餘被告則願意依
    應有部分比例於分割後繼續維持共有。本院審酌兩造現時對於共有土地之使用狀
    況，及各共有人對土地分割後之利用價值，兼顧分割後土地得以整體利用，且分
    割後各共有人就其分得部分均有道路可以通行，認兩造所主張如附圖所示之分割
    方法尚稱適當，爰判決如主文第一項所示之分割方法。
三、據上論結，原告之訴為有理由，依民事訴訟法第七十九條但書、第八十五條第二
    項，判決如主文。
中      華      民      國    八十九    年      三      月      二十    日
                                    臺灣宜蘭地方法院民事庭
~B法      官  陳培仁
右正本證明與原本無異。
如不服本判決，應於收受送達後廿日內向本院提出上訴狀。（應附繕本）
中      華      民      國    八十九    年      三      月      二十二  日
~B法院書記官  劉永城


司法院資訊處製作；財團法人民間司法改革基金會備份。
